臺灣雲林地方法院行政訴訟判決　
110年度交字第106號
原      告  張嘉雯  
被      告  交通部公路總局嘉義區監理所

法定代理人  黃萬益  
訴訟代理人  陳榮彬  
            汪瑋琪  
上列當事人間交通裁決事件，原告不服被告民國110 年11 月19
日雲監裁字第72-JC0000000號裁決，提起行政訴訟，本院判決如
下：
    主  文
原告之訴駁回。
訴訟費用新臺幣參佰元由原告負擔。
    事實及理由
壹、程序事項
    查本件係因原告不服被告所為道路交通管理處罰條例（下稱
    道交條例）第8 條之裁決而提起撤銷訴訟，依行政訴訟法第
    237 條之1 規定，應適用交通裁決事件訴訟程序，本院並依
    同法第237 條之7 規定，爰不經言詞辯論，逕為裁判。　
貳、實體事項　　　　　　　
一、事實概要：緣原告駕駛車牌號碼000-0000號自用小客車（下
    稱系爭車輛）於民國110年7月17日17時21分許於南投縣竹山
    鎮臺三線234.6公里外側車道，經南投縣政府警察局竹山分
    局（下稱舉發機關）以第JC0000000號違規通知單舉發違反
    道交條例第43條第1 項第4款「非遇突發狀況，在行駛途中
    任意驟然煞車」之違規。原告不服舉發機關上開舉發，於11
    0 年8 月12 日向被告所屬雲林監理站提出陳述，雲林監理
    站於同年月13日以嘉監雲站字第1100193907號函請舉發機關
    查證，舉發機關復於同年月16日以投竹警交字第1100012587
    號函復「…本分局舉發並無不當….」，雲林監理站嗣於同年
    月20日以嘉監雲站字第1100191811號函復原告。原告不服本
    案舉發，向雲林站申請開立裁決書，雲林監理站業於110 年
    11 月19日開立雲監裁字第72-JC0000000號裁決書（下稱原
    處分），原處分裁處原告裁處原告罰鍰新臺幣（下同）18,0
    00元，記違規點數3點，並應參加道路交通安全講習，原告
    不服，遂提起本件行政訴訟。
二、原告主張略以：本案已經不起訴結案，且對方有錯，沒有任
    何懲處對方，對方前面急切到我前面踩煞車，車上載有我父
    母親，爰提起本件行政訴訟等語。並聲明：㈠原處分撤銷。㈡
    訴訟費用由被告負擔。
三、被告答辯略以：
㈠、按道交條例第43條第1項第4款「非遇突發狀況，在行駛途中
    途中任意驟然減速、煞車或於車道中暫停」規定之立法意旨
    ，在於駕駛人若恣意驟然減速或暫停，將導致後方之車輛應
    變不及而造成追撞事故，是除非遇有突發狀況影響行車動線
    而不得不然，否則依法即嚴禁驟然減速或暫時停車，亦即上
    開規範目的乃在於使駕駛人能合理預期他方之行車動態，俾
    能有充分之時間應變，避免因無預期之暫時停車或驟然減速
    導致其他駕駛人因反應不及而失控，或因而產生連鎖反應致
    肇事，如故所謂「驟然減速或暫停」之認定，自應考量其他
    駕駛人之合理預期之程度。
㈡、復經檢視影像內容，系爭車輛於內側車道行駛時，副駕駛座
    乘客多次用手指示右後方車輛，而後系爭車輛加速往前寸移
    些許距離並向右切換至外側車道，行駛一小段距離後，在前
    方並無突發狀況下煞停於車道上。是以上開情節已該當道交
    條例第43條第1項第4款之要件，容無違誤。
㈢、綜上所述，本案既經舉發機關查證屬實，依法舉發並無違誤
    ，被告依道交條例第43條第1項第4款、第43條第5項、第63
    條第1項第3款規定裁處罰鍰18,000元、接受道路交通安全講
    習、記違規點數3點，於法應無不合等語，資為抗辯。並聲
    明：㈠原告之訴駁回。㈡訴訟費用由原告負擔。
四、本院之判斷：
㈠、按道路交通安全規則第94條第2項規定：「汽車除遇突發狀況
    必須減速外，不得任意驟然減速、煞車或於車道中暫停。前
    車如須減速暫停，駕駛人應預先顯示燈光或手勢告知後車，
    後車駕駛人應隨時注意前車之行動。」；又道交條例第43條
    第1項第4款規定：「汽車駕駛人，駕駛汽車有下列情形之一
    者，處新臺幣 6千元以上2萬4千元以下罰鍰，並當場禁止其
    駕駛：四、非遇突發狀況，在行駛途中任意驟然減速、煞車
    或於車道中暫停。」、同條第5項規定：「汽車駕駛人違反
    第 1項…規定者，應接受道路交通安全講習…。」，另第63條
    第1項第3款規定：「汽車駕駛人有下列各款所列條款之一者
    ，除依原條款處罰鍰外，並予記點：三、有第43條……情形之
    一者，各記違規點數 3點。依前項各條款，已受吊扣或吊銷
    駕駛執照處分者，不予記點。」。
㈡、經查，上揭事實概要欄所示之事實，有違規通知單、雲林監
    理站交通違規案件陳述書、南投縣政府警察局竹山分局110
    年8月16日投竹警文字第Z000000000號函暨照片、雲林監理
    站110年8月20日嘉監雲站字第1100191811號函、原處分暨送
    達證書等件在卷可證，足可認定為真實。
㈢、原告固以前詞置辯，惟查：
⒈、經本院勘驗調查舉發機關提供之採證光碟，製成勘驗筆錄附
    卷為證（見本院卷第40頁至反面），勘驗結果為：
⑴、錄影時間17：20：35（定格畫面）
    檔案開始，畫面顯示為白天，天氣陰，有雨，錄影器材為車
    輛前擋風玻璃上之行車紀錄器，錄影車輛行駛於外側車道。
⑵、錄影時間17：20：50至17：21：04
    1 輛黑色自小客車（下稱系爭車輛）自錄影車輛左側超車進
    入錄影畫面，系爭車輛副駕駛座乘客探出頭，並伸手對著系
    爭車輛比劃，系爭車輛超越錄影車輛後從內側車道變換至外
    側車道至錄影車輛正前方，並可見車牌號碼為000-0000號。
⑶、錄影時間17：21：05至檔案結束
    畫面中未發現突發狀況，但系爭車輛仍持續減速行駛，副駕
    駛座乘客亦持續回頭對著系爭車輛伸手比劃，隨後系爭車輛
    煞停於錄影車輛正前方，並可見副駕駛座車門開啟。
⑷、勘驗結束。
⒉、依上開勘驗結果可知，系爭車輛自錄影車輛左側超車進入錄
    影畫面，系爭車輛副駕駛座乘客探出頭，並伸手對著系爭車
    輛比劃，系爭車輛超越錄影車輛後從內側車道變換至外側車
    道至錄影車輛正前方，未發現突發狀況，但系爭車輛仍持續
    減速行駛，副駕駛座乘客亦持續回頭對著系爭車輛伸手比劃
    ，隨後系爭車輛煞停於錄影車輛正前方等情。依前揭道交條
    例第43條第1 項第4款規定以觀，其立法意旨乃在於駕駛人
    若恣意驟然減速，將導致後方之車輛應變不及而造成追撞，
    是除非遇有突發狀況影響行車動線而不得不然，否則依法即
    嚴禁驟然減速或暫停，亦即上開規範目的乃在於使駕駛人能
    合理預期他方之行車動態，俾能有充分之時間應變，避免因
    無預期於車道中暫停導致其他駕駛人因反應不及而失控，或
    因亦猝然減速而產生連鎖反應致肇事，故所謂「於車道中暫
    停」之認定自應考量其他駕駛人之合理預期之程度。又所謂
    「突發狀況」，應具有立即發生之危險性及急迫性之狀況存
    在（如前方甫發生車禍事故、前方有掉落之輪胎、倒塌之路
    樹襲來或其他相類程度事件），駕駛人若不立即採取減速、
    煞車或於車道中暫停之措施，即會發生其他行車上之事故或
    其他人員生命、身體之危險等，始足當之。查，依當時路況
    原告駕駛系爭車輛前方並未有緊急性、危險性之情況發生，
    且依當時系爭路段之車流狀況，顯無煞車暫停之必要，惟原
    告竟於行駛途中在無何突發狀況下，貿然將系爭車輛插入該
    車前方緊急煞車後，阻擋他車行進路線，已嚴重影響道路交
    通之行車秩序及安全，倘若道路上一有行車糾紛即得任意於
    車道中減速、煞車甚或是直接停車，將立即影響後方用路人
    行駛之權利，更可能增添交通事故之發生。從而，本件原處
    分認定原告有「非遇突發狀況，在車道中暫停」之違規行為
    ，並裁處原告，認事用法應無違誤。故原告以有行車糾紛為
    由，主張其行為並未違規等語，即非可採。其另聲請調閱前
    所發生行車糾紛乙事，然依上開事證已堪予認定原告之違規
    情事，核原告之聲請即無再予以調查之必要，併予指明。
五、綜上所述，原告確有上開違規事實，則被告依據依道交條例
    第43條第1項第4款、第43條第5項、第63條第1項第3款規定
    裁處罰鍰18,000元、接受道路交通安全講習、記違規點數3
    點，核無違誤，應屬適法。原告猶執前詞請求撤銷原處分，
    並無理由，應予駁回。
六、本件判決基礎已臻明確，兩造其餘攻防方法及訴訟資料經本
    院斟酌後，核與判決結果不生影響，爰不一一詳予論述，併
    此敘明。
七、本件訴訟費用為原告所預納第一審裁判費300 元，由原告負
    擔，爰確定第一審訴訟費用額如主文第2 項所示。
八、據上論結，本件原告之訴為無理由，依行政訴訟法第98條第
    1 項前段、第237 條之7 、第237 條之8 第1 項，判決如主
    文。
中　　華　　民　　國　　111 　年　　5 　　月　　20　　日
                  行政訴訟庭  法  官  温文昌
上列為正本係照原本作成。
如不服本判決，應於送達後20日內，以判決違背法令為理由，向
本院行政訴訟庭提出上訴狀並表明上訴理由（上訴理由應記載原
判決所違背之法令及其具體內容、依訴訟資料可認為原判決有違
背法令之具體事實）。如於本判決宣示或公告後送達前提起上訴
者，應於判決送達後20日內補提上訴理由書（須按他造人數附繕
本）。
中　　華　　民　　國　　111 　年　　5 　　月　　20　　日
                              書記官  林雅菁